臺灣臺北地方法院小額民事判決
111年度北小字第1060號
原      告  林興富  
被      告  蘇吳多美

訴訟代理人  蘇正隆  
被      告  陳玉豐  

訴訟代理人  陳有延  
上列當事人間請求給付報酬事件，本院於民國111年4月26日言詞
辯論終結，判決如下︰
    主    文
原告之訴駁回。
訴訟費用新臺幣壹仟元由原告負擔。
    理由要領
一、原告主張：被告委託原告處理所有坐落臺北市○○區○○○路0段
    000巷0號地下樓如鈞院105年度北簡字第8698號民事簡易判
    決（下稱系爭案件）附表一房屋被訴外人萬象大廈管理委員
    會求償管理費案，系爭案件已於民國108年11月29日判決，
    並於108年12月11日收受，惟被告有訴訟公費迄未給付，爰
    起訴請求被告給付等語。並聲明：被告蘇吳多美應給付原告
    新臺幣（下同）5,423元，被告陳玉豐應給付原告13,262元
    ，並均自起訴狀繕本送達翌日起至清償日止，按年息5%計算
    之利息。
二、被告蘇吳多美則以：原告於105年萬象大廈管理委員會訴請
    被告等人給付管理費時，要約被告等8位委任其為系爭案件
    之訴訟代理人至上訴審、再審程序，委任時並無給付報酬之
    約定，今系爭案件一審敗訴，原告提告要索取報酬，有違民
    間交易之習慣；原告於108年12月11日即接獲系爭案件一審
    敗訴判決書，竟積壓踰越20日始送達被告，致喪失上訴救濟
    權益，顯有違民法第544條之規定；依民法第548條規定，受
    任人非於委任關係終止及為明確報告顛末後，不得請求報酬
    ，原告受任為系爭案件訴訟代理人，於訴訟期間均無報告訴
    訟情況，復無聲明解任，遽於系爭案件一審敗訴不利於被告
    之期間，請求報酬，顯無理由；原告未盡善良管理人之責任
    ，行使權利，履行義務，均違民法第148條第2項規定等語，
    做為答辯。並聲明：原告之訴駁回。
三、被告陳玉豐則以：被告名下坐落臺北市○○區○○○路0段000巷0
    號地下209之商場攤位，因該商場多年未營運，被告所有之
    攤位荒廢已久，與該商場大樓之管理委員會即萬象大廈管理
    委員會有數年之管理費爭議未決，原告自稱為南華投資股份
    有限公司（下稱南華公司）總經理，向被告母親及家人表示
    南華公司有意收購該商場大樓攤位，自薦可代被告處理系爭
    案件訴訟，然並未表示將收取費用或報酬之相關約定，被告
    聽聞家人轉述後，以為因南華公司有收購商場攤位之意，故
    委派原告給予系爭案件涉訟之商場攤位所有權人提供無償之
    訴訟服務，當時被告除予簽立系爭案件委任狀，委任原告為
    訴訟代理人外，並未簽立其他任何委任契約或收取報酬之約
    定，豈知於系爭案件訴訟終結後，原告竟向被告及其他委任
    其為訴訟代理人之攤位所有權人請求給付報酬及分攤費用，
    原告非執業律師，於系爭案件主動向被告提出願受代理為訴
    訟行為，且未約定收取相關報酬，卻嗣後向被告請求報酬，
    顯有違反律師法第127條第1項規定之情事等語，做為答辯。
    並聲明：原告之訴駁回。
四、得心證之理由：
　㈠原告於系爭案件第一審民事訴訟程序為被告之訴訟代理人，
    有系爭案件民事簡易判決、委任狀等在卷可稽（見本院卷第
    13頁至第36頁、第155頁），兩造均不爭執（見本院卷第173
    頁），可信為真正。
　㈡按受任人因處理委任事務，支出之必要費用，委任人應償還
    之，並付自支出時起之利息；受任人因處理委任事務，負擔
    必要債務者，得請求委任人代其清償，未至清償期者，得請
    求委任人提出相當擔保；受任人處理委任事務，因非可歸責
    於自己之事由，致受損害者，得向委任人請求賠償；前項損
    害之發生，如別有應負責任之人時，委任人對於該應負責者
    ，有求償權。報酬縱未約定，如依習慣或依委任事務之性質
    ，應給與報酬者，受任人得請求報酬。受任人應受報酬者，
    除契約另有訂定外，非於委任關係終止及為明確報告顛末後
    ，不得請求給付。民法第546條、第547條、第548條第1項分
    別定有明文。次按民事訴訟採不干涉主義，凡當事人所未聲
    明之利益，不得歸之於當事人，所未提出之事實及證據，亦
    不得斟酌之，此觀民事訴訟法第388條規定自明（最高法院1
    09年度台上字第2516號判決意旨參照）。法院審理具體個案
    範圍之訴之聲明及訴訟標的，除別有規定外，應由當事人決
    定之，法院不得逾越當事人所特定之訴之聲明及訴訟標的範
    圍而為裁判（最高法院109年度台上字第1361號、台抗字第2
    67號裁定意旨參照）。又當事人主張有利於己之事實者，就
    其事實有舉證之責任，但法律別有規定，或依其情形顯失公
    平者，不在此限，民事訴訟法第277條定有明文。民事訴訟
    如係由原告主張權利者，應先由原告負舉證之責，若原告先
    不能舉證，以證實自己主張之事實為真實，則被告就其抗辯
    事實即令不能舉證，或其所舉證據尚有疵累，亦應駁回原告
    之請求（最高法院110年度台上字第1096號、109年度台上字
    第123號、108年度台上字第129號判決、107年度台上字第18
    06號、第182號、第116號裁定意旨參照）。
　㈢原告起訴請求被告依比例給付報酬、分攤費用之義務（見本
    院卷第12頁），惟為被告否認，並以前揭情詞置辯。經查，
    委任契約之成立，並不以約定報酬為要件，此參民法第528
    條、第547條規定自明（最高法院110年度台上字第1145號判
    決、第752號裁定、第349號判決、臺灣高等法院高雄分院10
    9年度上字第263號判決意旨參照）。本件原告於其名片上所
    列印之頭職銜為「財政部台北國稅局（57.5-93.7年）退休
    稽核；美國西堤大學企業管理學（M.B.A.）碩士；吉星光集
    團（南華，達誼，達力，達偉，惠泰，台能，佳美）總經理
    」（見本院卷第151頁），原告並不爭執（見本院卷第173頁
    至第174頁），雖其受被告委任為系爭案件之訴訟代理人，
    然委任契約，乃係以當事人之信賴關係為基礎所成立之契約
    ，不論有無報酬或基何理由，而被告蘇吳多美既辯稱：「委
    任時並無給付報酬之約定」等語（見本院卷第153頁），被
    告陳玉豐亦辯稱：「並無簽立任何委任契約或收取報酬之約
    定」等語（見本院卷第147頁），依前開說明，原告自應就
    其與被告間之委任契約有約定報酬乙節，負舉證證明責任，
    惟原告並未依法舉證證明之，是依舉證責任分配原則，原告
    依民法第547條規定，請求被告給付云云，即屬無據，不足
    採信。又原告並未對其因處理系爭案件之委任事務，有支出
    何種必要費用，或因此負擔必要債務，或因非可歸責於原告
    自己之事由，致受有損害之情事等節，提出可供採信之證據
    證明之，以實其說，依舉證責任分配原則，原告依民法第54
    6條規定，請求被告給付云云，亦屬無據，難以憑採。此外
    ，受任人應受報酬者，除契約另有訂定外，非於委任關係終
    止及為明確報告顛末後，不得請求給付，並為民法第548條
    第1項所明定，原告提起本件訴訟，對於被告前揭法條之抗
    辯（見本院卷第154頁），復未舉證證明系爭案件之委任關
    係已終止，及其業已依法向被告為明確報告顛末等情，則原
    告起訴請求被告給付云云，於法核屬無據，自不應准許。  
五、綜上所述，原告請求被告蘇吳多美應給付原告5,423元，被
    告陳玉豐應給付原告13,262元，並均自起訴狀繕本送達翌日
    起至清償日止，按年息5%計算之利息，為無理由，應予駁回
    。
六、本件事證已臻明確，兩造其餘攻擊防禦及證據方法，核與判
    決結果不生影響，無再予一一論述之必要。
七、訴訟費用負擔之依據：民事訴訟法第78條。本件訴訟費用額
    ，依後附計算書確定如主文所示金額。
中　　華　　民　　國　　111 　年　　5 　　月　　24　　日
                  臺北簡易庭    法  官  詹慶堂
計算書：
項　　　　目             金　額（新臺幣）　　備    註
第一審裁判費   　 　　   1,000元
合　　　　計　　　       1,000元
上列正本係照原本作成。
如不服本判決，應於判決送達後20日內向本院提出上訴狀（須按
他造當事人之人數附繕本）。如委任律師提起上訴者，應一併繳
納上訴審裁判費。
中　　華　　民　　國　　111 　年　　5 　　月　　24　　日
                                書記官  馬正道
附錄：
一、民事訴訟法第436條之24第2項：
    對於小額程序之第一審裁判上訴或抗告，非以其違背法令為
    理由，不得為之。
二、民事訴訟法第436條之25：
    上訴狀內應記載上訴理由，表明下列各款事項：
    ㈠原判決所違背之法令及其具體內容。
    ㈡依訴訟資料可認為原判決有違背法令之具體事實。
三、民事訴訟法第436條之32條第2項：
    第438條至第445條、第448條至第450條、第454條、第455條
    、第459條、第462條、第463條、第468條、第469條第1款至
    第5款、第471條至第473條及第475條第1項之規定，於小額
    事件之上訴程序準用之。